【裁判字號】    88,訴緝,58
【裁判日期】    901211
【裁判案由】    違反麻醉藥品管理條例
【裁判全文】
臺灣士林地方法院刑事判決            八十八年度訴緝字第五八號
    公  訴  人  臺灣士林地方法院檢察署檢察官
    被      告  甲○○
    選任辯護人  徐揆智
                李淑妃
右列被告因毒品危害防制條例案件，經檢察官提起公訴（八十三年度偵字第七七四六
號），本院判決如左：
    主  文
甲○○非法持有化學合成麻醉藥品，處有期刑徒拾月。扣案之化學合成麻醉藥品安非
他命壹大包及壹小包（共淨重拾點參貳公克）沒收之。
甲○○連續施用第二級毒品，免刑。
    事  實
一、甲○○前於民國八十三年間因施用毒品案件，經臺灣台北地方法院於八十三年八
    月二十三日判處有期徒刑三年二月確定，於九十年六月十八日假釋，尚未執行完
    畢。
  （一）甲○○於八十三年八月十五日晚間十一時許，在台北市○○○路三十五號前
        ，自真實姓名、年籍不詳之成年男子「林添順」收受以牛皮紙袋包裝之化學
        合成麻醉藥品安非他命一大包及一小包（淨重共十點三二公克），甲○○明
        知持有者為安非他命，仍自斯時起持有，至翌日即八十三年八月十六日凌晨
        一時四十五分許在上址為警查獲，並扣得上揭安非他命。
  （二）甲○○基於施用毒品之概括犯意，連續自八十三年四月間起至同年八月十五
        日止，在台北縣新店市○○街七巷二十五弄三號一樓住處等地，施用第二級
        毒品安非命，嗣於八十三年八月十六日凌晨一時四十五分許，在台北市○○
        ○路三十五號前因持有安非他命經警查獲，經採尿送驗呈陽性反應而得知上
        情。
二、案經台北市政府警察局士林分局移送臺灣士林地方法院檢察署檢察官偵查起訴；
    被訴施用毒品部分嗣經本院裁定送觀察勒戒己無繼續施用毒品傾向。
    理  由
甲、有罪部分：
一、訊據被告甲○○坦承於上揭時地持有安非他命之事實，惟否認有何犯罪，辯稱：
    伊不知道持有的物品是安非他命，查獲前幾分鐘，朋友「林添順」約依至上開處
    所，匆忙間交給伊一包牛皮紙袋委託伊幫忙看管隨即離開，幾分鐘後就遭警察盤
    查，伊並未有持有安非他命之故意等語。然查：
    (一)被告於上揭時、地持有安非他命經警查獲之事實，業據承辦員警陳炳昌於偵查
      中證稱在卷，又查獲之白色晶體二包送驗結果，成分為甲基安非他命，共淨重
      十點三二公克，有台北市政府警察局刑事警察大隊八十三年十月六日北市警刑
      鑑毒字第０五四九─一號鑑驗通知書一紙附卷可稽。
    (二)關於持有毒品之原由，被告於偵查中供稱：（裝有安非他命之）牛皮紙袋是「
      林添順」於八十三年八月十五日晚間十一時許，在查獲地點交給我的，「林添
      順」說要去找朋友，交牛皮紙袋給我，叫我在該處等一下，警訊中是警察逼我
      說與「林添順」坐車子至查獲地等語（見偵查卷第八十一頁背面、第八十二頁
      正面）；被告於本院審理時並供稱：八十三年八月十五日晚上十一時許，林添
      順交給我一個牛皮紙袋，他說他要去找朋友一下就回來等語。據上，本件查獲
      之際安非他命係置於牛皮紙袋之內，並未密封，當可輕易開啟見其內容；又自
      被告持有之時間以觀，被告自八十三年八月十五日晚間十一時許持有迄翌日凌
      晨一時四十五分，達二、三小時之時間，如此長之時間被告對於所持有之物焉
      有不知何物之理？再查，被告有施用毒品安非他命之習慣，業據認定，被告對
      於安非他命之外形自當熟悉，且被告自承先前曾向「林添順」買過安非他命，
      認識「林添順」是因為向他買過安非他命（見本院八十八年九月十四日訊問筆
      錄），衡諸安非他命不僅價值昂貴，且為違禁物品，以被告有施用安非他命之
      習慣、曾向「林添順」購買安非他命之關係、於午夜之際應「林添順」之約而
      於查獲地自「林添順」處收受扣案之安非他命等情節以觀，被告焉有不知持有
      者為安非命之理？被告所辯，洵難採信。綜上，事證明確，被告持有毒品犯行
      應堪認定。
二、又查安非他命雖經行政院衛生署於七十九年十月九日，以衛署藥字第九０四一四
    二號公告列入麻醉藥品管理條例第二條第四款所規定之「化學合成麻醉藥品」管
    理，不得非法持有，違反者係犯麻醉藥品管理條例第十三條之一第二項第五款之
    非法持有化學合成麻醉藥品罪，處二年以下有期徒刑、拘役或五千元以下罰金。
    而被告於行為後，毒品危害防制條例已於八十七年五月二十日公布，並自五月二
    十二日生效施行，其中該條例第二條第二項第二款將安非他命規定為第二級毒品
    ，第十一條第二項規定持有第二級毒品安非他命者處二年以下有期徒刑、拘役或
    新台幣三萬元以下之罰金。比較新舊法結果，以舊法較有利於被告，依刑法第二
    條第一項前段之規定，應適用修正前之麻醉藥品管理條例處罰，核被告所為係犯
    麻醉藥品管理條例第十三條之一第二項第五款之罪。又公訴意旨雖認被告涉嫌販
    賣安非他命犯行，惟此部分不能證明（說明如三），然被告持有安非他命乃販賣
    安非他命之低度行為，是被告持有安非他命之事實亦經起訴，而公訴人認被告涉
    販賣安非他命罪容有未洽，應依法變更起訴法條為持有安非他命罪。爰審酌被告
    持有安非他命之動機、手段、持有之時間、持有數量一大包、一小包，淨重達十
    點三二公克，市價不菲，持有安非他命對國民健康造成之潛在危險等一切情狀，
    量處如主文所示之刑。扣案如主文所示之安非他命，係違示物，應依法宣告沒收
    。
三、公訴意旨另謂：被告甲○○與「林添順」共同意圖販賣安非他命牟利，於八十三
    年四、五月間由「林添順」購入安非他命三公斤後，即以每兩新台幣（下同）二
    萬元至二萬五千元之價額，販賣安非他命予綽號「阿三」、「小陳」之人及乙○
    ○，每次皆由甲○○負責送交販賣之安非他命，最後一次係於八十三年八月十五
    日下午三、四時許，販賣安非他命七兩給綽號「阿三」之人，由被告攜安非他命
    至台北市○○○路邊交貨，並收取十三萬元，嗣於八十三年八月十六日凌晨一時
    四十五分許，被告攜牛皮紙袋一紙內裝毒品安非他命一大包、一小包、紅藥四瓶
    及現金十三萬元，於台北市○○○路三五號前站立準備與乙○○交易安非他命時
    ，經警查獲，因認被告涉有販賣毒品安非他命犯嫌。
    (一)訊據被告堅決否認有販賣安非他命之犯行，辯稱：扣案之安非他命、現金十三
      萬元乃「林添順」臨時交給伊的，要伊暫為保管，幾分鐘後即遭警盤查，伊因
      為遭警刑求始供陳販賣安非他命之情等語。而本件公訴人認被告涉有販賣毒品
      罪嫌，主要乃以被告自白、扣案之安非他命及現金十三萬元為據。
    (二)經查，本件起訴被告販賣毒品安非他命予「阿三」、「小陳」之事實，除被告
      警訊及偵查初訊自白之外，別無其他證據證明之。又被告經警查獲當時，雖經
      警同時查獲毒品安非他命與現金十三萬元，然查，果若扣案之十三萬元真係被
      告於當日下午三、四時與「阿三」交易收取之販賣所得，販賣毒品乃重刑之罪
      ，被告掩飾犯行尚且不及，焉有收取鉅額後，自交易時起至查獲為止近十小時
      之時間持違禁物毒品及鉅額十三萬元，仍待在交易處所附近之理？被告之自白
      尚與常情有違。是以，本件雖同時查獲毒品安非命他命與現金十三萬元，然被
      告持有該物之原因有各項可能，尚難僅憑該情即遽認被告有販賣毒品安非他命
      之事實。
    (三)公訴意旨另謂被告販賣毒品安非他命予乙○○乙節，經查：被告於警訊中曾供
      稱：「與乙○○交易五次，於八十三年八月初二次、同年月六日、九日、十三
      日各一次，在汐止市乙○○的家裡」、於偵查初訊供稱：「我送（安非他命）
      到乙○○家巷口二次」，被告自己所供販賣次數已前後不一，而乙○○於警訊
      中稱：「在八十二年八月中旬以二千元購買安非他命一次」，二人所供交易時
      間竟相隔一年，果若真有交易安非他命之事實，被告於警訊、偵訊時間（八十
      三年八月十六日）距其所謂最近一次之販賣時間（八十三年八月十三日）僅相
      隔三日，被告與乙○○之間就此陳述如何可能懸殊如此之大？況且證人乙○○
      於本院審理中證稱從未向被告買過安非他命，據此，被告此部分自白亦無其他
      相符之證據資為證明。又被告經警查獲之際，乙○○雖與之聯繫，至聯繫之原
      因，證人乙○○於本院證稱：當天呼叫被告是要帶他去汐止看犀牛角，還沒有
      看到犀牛角就被警察抓，根本還沒有談到如何交易，也沒有說被告要拿安非他
      命去換犀牛角，警訊筆錄所載「帶阿智拿他的安非他命去換犀牛角」是警察自
      己寫的等語，據此，被告查獲當時，是否與乙○○聯繫「打算以安非他命換犀
      牛角」已有可疑，縱有此事實，被告此部分事實僅在預備階段既尚未達販賣毒
      品之構成要件行為，亦難遽此推論被告有何其他販賣毒品之事實。
    綜上，公訴意旨謂被告販賣安非他命之犯嫌，尚無積極證據足資證明，惟被告持
    有安非他命之事實已堪認定，應依法變更起訴法條，又扣案之現金十三萬元既查
    無證據證明為販賣毒品所得，即不予宣告沒收，併予敘明。
乙、免刑部分：
    訊據被告坦承右揭施用毒品安非他命之事實不諱，被告經警查獲所採集尿液，送
    鑑驗，發現確有安非他命陽性反應，有台北市立療養院尿液檢驗書一紙在卷可稽
    ，被告犯行應堪認定，應予依法論科。又查安非他命雖經行政院衛生署於七十九
    年十月九日，以衛署藥字第九０四一四二號公告列入麻醉藥品管理條例第二條第
    四款所規定之「化學合成麻醉藥品」管理，不得非法持有及吸用，違反者係犯麻
    醉藥品管理條例第十三條之一第二項第四款之非法吸用化學合成麻醉藥品罪，處
    三年以下有期徒刑、拘役或一萬元以下罰金。然按被告於行為後，毒品危害防制
    條例已於八十七年五月二十日公布，並自五月二十二日生效施行，其中該條例第
    二條第二項第二款將安非他命規定為第二級毒品，施用第二級毒品安非他命者處
    三年以下有期徒刑，且該條例並規定犯施用第二級毒品罪者，檢察官應先將被告
    送勒戒處所觀察、勒戒，其期間不得逾一個月；又同條例第三十五條第三款規定
    ，本條例修正前繫屬之案件，審判中由法院依修正後規定處理之，被告經觀察勒
    戒後，無繼續施用毒品傾向者，偵查中應由檢察官為不起訴處分，審判中應為免
    刑之判決。新舊法比較結果，以新法較有利於被告，依刑法第二條第一項前段之
    規定，應適用修正後之毒品危害防制條例處罰，核被告所為係犯毒品害防制條例
    第十條第二項之罪。公訴人認被告犯有麻醉藥品管理條例第十三條之一第二項第
    四款之罪，未及比較新舊法適用，容有未洽，併此敘明。被告施用第二級毒品安
    非他命前持有第二級毒品安非他命之低度行為為施用之高度行為所吸收，不另論
    擬。被告先後多次犯行，時間緊接，手法相同，且係犯構成要件相同之罪名，顯
    係基於概括犯意而為，應依連續犯之規定以一罪論。又犯毒品害防制條例笫十條
    之罪者，經觀察、勒戒，無繼續施用毒品傾向者，應由檢察官為不起訴處分，毒
    品害防制條例修正施行前繫屬之案件，於條正施行後，審判中之案件，由法院依
    修正後規定處理之，依修正後規定應為不起訴分者，法院應為免刑之判決，毒品
    害防制條例第二十條第二項、第三十五條第三款定有明文。本件被告經本院於八
    十八年九月二十日裁定送勒戒處所觀察、勒戒，經台灣土林看守所附設勒戒處所
    綜合判斷，認為「無繼續施用毒品傾向」，有該所八十八年十月十三日（八八）
    士所戒字第四０二０號所附「有無繼續施用毒品傾向證明書」一份在可佐，爰依
    毒品危害防制條例第三十五條第三款之規定，為免刑之諭知。
據上論斷，應依刑事訴訟法第二百九十九條第一項、第三百條，毒品危害防制條例第
十條第二項、第三十五條第三款、麻醉藥品管理條例第十三條之一第二項第五款，刑
法第二條第一項、第五十六條、第三十八條第一項第一款，判決如主文。
本案經檢察官黃梅淑到庭執行職務。
中      華民      國      九十      年  十二    月      十一    日
                                  臺灣士林地方法院刑事第二庭
                                      法  官  王梅英
右正本證明與原本無異。
如不服本判決，應於判決送達後十日內，向本院提出上訴狀。
                                      書記官  廖春玉
中      華      民      國      九十      年  十二    月      十三    日


司法院資訊處製作；財團法人民間司法改革基金會備份。
